臺灣高等法院刑事裁定
110年度毒抗字第662號
抗  告  人  
即  被  告  林浩恩



上列抗告人即被告因違反毒品危害防制條例案件，不服臺灣新北
地方法院109年度毒聲字第1366號中華民國109年12月25日裁定（
聲請案號：臺灣新北地方檢察署109年度聲觀字第1405號、109年
度毒偵字第4517號），提起抗告，本院裁定如下：
    主  文
抗告駁回。
    理  由
一、原裁定意旨略以：抗告人即被告林浩恩（下稱被告）基於施
    用第二級毒品之犯意，於民國109年7月1日某時，在新北市
    永和區某處，以將第二級毒品甲基安非他命置入電子菸吸食
    之方式，施用第二級毒品甲基安非他命1次之事實，有被告
    尿液經送檢驗後呈安非他命及甲基安非他命陽性反應之台灣
    檢驗科技股份有限公司濫用藥物檢驗報告等可資佐證，是被
    告有施用第二級毒品之犯行，且距離前次觀察、勒戒執行完
    畢已經超過3年，爰依檢察官之聲請，裁定被告應送勒戒處
    所觀察、勒戒等語。
二、抗告意旨略以：被告不想失去目前之工作，會吸毒是因為寂
    寞，生活沒重心，請求檢察官再給予一次機會，改為戒癮治
    療云云。
三、按毒品危害防制條例（下稱毒品條例）業於109年1月15日修
    正公布，並於本件被告行為後之同年7月15日施行，其中同
    條例第20條將第3項有關觀察、勒戒或強制戒治執行完畢釋
    放後得適用前2項規定之期間，由「5年後」再犯第10條之罪
    修正為「3年後」再犯；復依同條例第35條之1第1款規定，
    修正施行前犯第10條之罪之案件，於修正施行後，偵查中之
    案件應由檢察官依修正後同條例第20條第3項、第1項之規定
    ，聲請法院裁定觀察、勒戒。又對於毒品條例第20條第3項
    及第23條第2項所謂「3年後（內）再犯」，應跳脫以往窠臼
    ，以「3年」為期，建立「定期治療」之模式。其規定中所
    謂「3年後再犯」，只要本次再犯（不論修正施行前、後）
    距最近1次觀察、勒戒或強制戒治執行完畢釋放，已逾3年者
    ，即該當之，不因其間有無犯第10條之罪經起訴、判刑或執
    行而受影響（最高法院刑事大法庭109年度台上大字第3826
    號裁定意旨參照）。
四、經查：上開被告施用第二級毒品甲基安非他命之事實，業據
    被告於偵訊時坦承不諱，並經警將被告尿液送驗，呈安非他
    命類（安非他命、甲基安非他命）陽性反應，有台灣檢驗科
    技股份有限公司濫用藥物檢驗報告、新北市政府警察局受採
    集尿液檢體人姓名及檢體編號對照表附卷可參，應堪信實。
    又被告前因施用毒品案件，經臺灣板橋地方法院（現更名為
    臺灣新北地方法院）以96年度毒聲字第880號裁定送觀察、
    勒戒，認無繼續施用毒品之傾向，於96年10月12日執行完畢
    釋放，其後未再受觀察、勒戒或強制戒治或等同處遇之執行
    ，有本院被告前案紀錄表附卷可考，是原審認定被告有施用
    第二級毒品之犯行，且距離最近一次觀察、勒戒執行完畢釋
    放已逾3年，爰依檢察官之聲請，裁定應送勒戒處所觀察、
    勒戒（原裁定主文漏載其期間不得逾2月，應予補充），核
    其認事、用法於法並無不合。
五、抗告意旨固請求改為戒癮治療云云。惟查：
　㈠按毒品條例所規定之觀察、勒戒處分，其立法意旨在幫助施
    用毒品者戒除毒癮，該處分之性質非為懲戒行為人，而係為
    消滅行為人再次施用毒品之危險性，目的在戒除行為人施用
    毒品之身癮及心癮；觀察、勒戒係導入一療程觀念，針對行
    為人將來之危險所為預防、矯治措施之保安處分，以達教化
    與治療之目的，可謂刑罰之補充制度，從而毒品條例本身所
    規定之觀察、勒戒及強制戒治等保安處分，雖兼具剝奪自由
    權利之性質，卻有刑罰不可替代之教化治療作用。是同條例
    規定之「觀察、勒戒處分」及「附命完成戒癮治療之緩起訴
    處分（下稱附命緩起訴）」，何者對於施用毒品者較為有利
    ，端在何種程序可以幫助其戒除施用毒品之行為，尚非可由
    法院逕行認定附命緩起訴對施用毒品者係較有利，如從治療
    效果之觀點而論，亦難謂附命緩起訴必然較觀察、勒戒有利
    於行為人。
　㈡再檢察官適用刑事訴訟法第253條之1第1項及第253條之2對被
    告為緩起訴處分時，應「參酌刑法第57條所列事項及公共利
    益之維護」，並「認以緩起訴為適當」者，始得為之，可認
    檢察官應以向法院聲請觀察、勒戒為原則，於例外符合上揭
    緩起訴處分之要件時，始得另為附命緩起訴。檢察官是否適
    用前開規定對被告為緩起訴處分，自得本於前開規定之立法
    目的，妥為斟酌、裁量，始予決定。而其裁量之結果，如認
    適於對被告為緩起訴處分者，固須於緩起訴處分中說明其判
    斷之依據，惟其如認應向法院聲請觀察、勒戒者，此時因係
    適用原則而非例外，自無需贅予交代不適於為緩起訴處分之
    理由。是法院原則上應尊重檢察官職權之行使，僅為有限之
    低密度審查，除檢察官之判斷有違背法令、事實認定有誤或
    其裁量有重大明顯瑕疵外，尚不得任意指為違法。準此，檢
    察官對「初犯」或「3年後再犯」施用毒品罪之行為人，究
    應採行附命緩起訴，抑或向法院聲請觀察、勒戒之處遇措施
    ，要屬檢察官之裁量權，倘檢察官係聲請法院裁定觀察、勒
    戒，法院就其聲請，除檢察官有違法或濫用其裁量權之情事
    外，僅得依法裁定被告送勒戒處所觀察、勒戒，以查其是否
    有施用毒品傾向，尚無自行以附命緩起訴等其他方式替代之
    權。
六、綜上所述，原審依檢察官之聲請，裁定被告應送勒戒處所觀
    察、勒戒，核其認事、用法並無違誤，被告徒執前詞提起抗
    告，核無理由，應予駁回。
據上論斷，應依刑事訴訟法第412條，裁定如主文。　
中　　華　　民　　國　　110 　年　　4 　　月　　20　　日
                  刑事第四庭    審判長法  官  陳筱珮
                                      法  官  林怡秀
                                      法  官  吳元曜
以上正本證明與原本無異。
不得再抗告。
                                      書記官  黃亮潔
中　　華　　民　　國　　110 　年　　4 　　月　　20　　日